【裁判字號】    92,易,317
【裁判日期】    920829
【裁判案由】    違反動產擔保交易法
【裁判全文】
臺灣臺中地方法院刑事判決                          九十二年度易字第三一七號
    公  訴  人  臺灣臺中地方法院檢察署檢察官
    被      告  乙○○
右列被告因違反動產擔保交易法案件，經檢察官聲請簡易判決處刑（九十一年度偵緝
字第一二八號），本院臺中簡易庭認不宜逕以簡易判決處刑，移由本院刑事庭，改依
通常程序審理，判決如左：
    主  文
乙○○動產擔保交易之債務人，意圖不法之利益，將標的物遷移，致生損害於債權人
，處拘役貳拾日，如易科罰金，以佰元折算壹日。緩刑貳年。
    事  實
一、乙○○於民國八十八年九月四日，在臺中市西屯區○○○街二－三號三樓，向甲
    ○○○有限公司，以動產擔保交易附條件買賣之方式，購買車牌號碼ＥＢＳ─五
    九一號三陽輕型機車一輛，依其年齡、身份為日常生活所必需，而為動產擔保交
    易之債務人。雙方約定，由乙○○當場繳交自備款新臺幣（下同）五千元，剩餘
    之總價金二萬五千六百二十元，則自八十八年十月十日起至八十八年十二月十日
    止，於每月十日給付八千五百四十元，共分三期攤還，且約定該機車應置放於臺
    中市○○區○○街一九四巷十一號，在付清價款前，上開機車仍屬甲○○○有限
    公司所有，乙○○僅得依約定占有使用，不得任意遷移、出賣、出質、移轉、抵
    押或為其他處分。詎乙○○竟僅支付第一期分期款八千五百四十元，餘均未依約
    支付分期款項，並意圖不法之利益，於八十九年初，將上開機車遷移上址到臺中
    縣潭子鄉東保社區之吉舜公司處，使債權人甲○○○有限公司追索無著而受有損
    害。
二、案經甲○○○有限公司訴由臺灣臺中地方法院檢察署檢察官偵查後聲請簡易判決
    處刑，本院臺中簡易庭認不宜以簡易判決處刑，簽移本院普通庭依通常程序審理
    。
    理  由
一、訊據被告乙○○對於右揭事實供承不諱，核與告訴代理人陳曉明指述之情節相符
    ，復有附條件買賣分期付款契約書影本、存證信函影本、臺中市警察局第四分局
    九十一年五月八日中分四刑字第○九一○○一三二一二號函、交通部公路總局臺
    中區監理所臺中市監理站九十一年七月四日九一中監中字第九一○三三○五號函
    附之臺中市警察局舉發違反道路交通管理事件通知單內政部警政署鐵路察局第二
    警務段九十一年八月六日鐵二警刑字第○九一○○○三三一二號函、臺中市警察
    局第四分局九十一年九月十一日中分四刑字第○九一○○一六五○三號函各一紙
    在卷足資佐證，參以被告對於分期付款之款項僅支付第一期分期款八千五百四十
    元，並於八十九年初起即將上開機車遷移至臺中縣潭子鄉東保社區之吉舜公司，
    ，卻未通知告訴人等情觀之，顯見被告確有不法利益之意圖甚明，足見被告自白
    與事實相符，堪以採信，本件事證明確，被告犯行已堪認定，應依法論科。
二、核被告乙○○所為，係犯動產擔保交易法第三十八條之罪。爰審酌被告未依約繳
    納分期款項，並將購買之機車遷移他處，致告訴人追索無著受有損害，然於本院
    審理時坦承犯行，並已與告訴人達成和解，於九十二年八月二十日給付告訴人一
    萬七千八十元而賠償告訴人所受損害，暨其素行、犯罪動機、目的、手段平和、
    犯罪所得不多等一切情狀，量處如主文所示之刑，並諭知易科罰金之折算標準。
    末查，被告前未曾受有期徒刑以上刑之宣告，有臺灣高等法院被告全國前案紀錄
    表及臺灣臺中地方法院檢察署刑事資料查註紀錄表附卷可稽，又已與自訴人達成
    和解，已如前述，足見被告經此起訴審判，已知所警惕，信無再犯之虞，本院認
    所宣告之刑以暫不執行為適當，併諭知緩刑二年，以勵自新。
三、公訴意旨略以：被告乙○○意圖為自己不法之所有，於民國八十八年九月四日，
    向告訴人甲○○○有限公司佯稱以動產擔保交易附條件買賣之方式，購買車牌號
    碼ＥＢＳ─五九一號機車一輛，為動產擔保交易之債務人。約定總價金新臺幣（
    下同）二萬五千元六百二十元，分三期給付，每期付款八千五百四十元，標的物
    存放地點為臺中市○○區○○街一九四巷十一號，在價金未付清之前，標的物所
    有權仍屬於告訴人所有，被告僅得依約占有使用，不得任意遷移或為其他處分等
    情，致告訴人陷於錯誤，於被告交付第一期款後，交付該機車，詎被告在取得標
    的物後，將該標的物遷移逃匿不知去向，致告訴人追索無著受有損害，因認被告
    亦涉有刑法第三百三十九條第一項之詐欺罪嫌云云。經查，公訴人雖認被告上開
    所為，另犯刑法第三百三十九條第一項之詐欺取財罪嫌云云，惟被告於與告訴人
    訂約時即有繳納自備款五千元，復係與告訴人合意簽訂契約書等情，既經告訴代
    理人陳曉明陳述明確，亦有契約書附卷足參，且被告於購車時，係以真名為之，
    並出示真實之身分証件供告訴人公司查核憑辦，並無虛偽之情，復參以被告陳稱
    係因為後來沒有工作，才無法付款，並非自始有意詐騙自訴人等語，尚難認被告
    自始即有向告訴人詐取上開機車之主觀犯意，此外復查無其他積極證據足認被告
    確有上開公訴人所指之詐欺犯行，此部份核屬不能證明被告犯罪，原應為被告無
    罪之判決，惟此部分與前開論罪科刑部分有牽連犯之裁判上一罪關係，是爰不另
    為無罪判決之諭知，附此敘明。
據上論斷，應依刑事訴訟法第四百五十二條、第二百九十九條第一項前段，動產擔保
交易法第三十八條，刑法第十一條前段、第四十一條第一項前段、第七十四條第一款
，罰金罰鍰提高標準條例第一條前段、第二條，判決如主文。
本案經檢察官劉仁明到庭執行職務
中      華      民      國      九十二    年      八    月    二十九    日
                                臺灣臺中地方法院刑事第三庭
                                    審判長法  官 劉錫賢
                                          法  官 吳進發
                                          法  官 黃裕仁
右正本證明與原本無異。
如不服本判決，應於送達後十日內向本院提出上訴狀（須附繕本），上訴於臺灣高等
法院臺中分院。
中      華      民      國      九十二    年      八    月    二十九    日
                                          書記官
附錄論罪科刑法條
動產擔保交易法第三十八條
動產擔保交易之債務人，意圖不法之利益，教標的物遷移、出賣、出質、移轉、抵押
或為其他處分，致生損害於債權人者，處三年以下有期徒刑、拘役或科或併科六千元
以下之罰金。


司法院資訊處製作；財團法人民間司法改革基金會備份。
